【裁判字號】    97,上,1008
【裁判日期】    980428
【裁判案由】    損害賠償
【裁判全文】
臺灣高等法院民事判決                  97年度上字第1008號
上  訴  人  己○○
訴訟代理人  徐嶸文律師
被  上訴人  聯誠國際專利商標聯合事務所
法定代理人  庚○○
訴訟代理人  謝曜焜律師
複  代理人  廖姵涵律師
上列當事人間請求損害賠償事件，上訴人對於中華民國97年8月
27日臺灣臺北地方法院97年度智字第17號第一審判決提起上訴，
本院於98年4月14日言詞辯論終結，判決如下：
    主  文
原判決關於駁回上訴人後開第二項之訴部分，及該部分假執行之
聲請，並訴訟費用之裁判廢棄。
被上訴人應給付上訴人新台幣壹佰貳拾伍萬元，及自民國九十七
年一月一日起，至清償日止，按週年利率百分之五計算之利息。
其餘上訴駁回。
第一、二審訴訟費用，由被上訴人負擔二分之一，餘由上訴人負
擔。
    事實及理由
一、上訴人主張：伊於民國（下同）89年9月6日就「利用鍵盤上
    發光二極體之狀態顯示電腦硬體故障原因之方法」專利，申
    請專利範圍為一種利用鍵盤上發光二極體之狀態顯示電腦硬
    體故障原因之方法，包含下列步驟：(1)基本輸出入系統先定
    址到鍵盤上之發光二極體；(2)鍵盤進行解碼，並於發光二極
    體上顯示解碼後對應之狀態；(3)依序對電腦內部元件作測試
    ；及(4)電腦故障時，利用鍵盤上之發光二極體之狀態作故障
    原因顯示」（下稱系爭專利）與被上訴人簽訂國外專利申請
    案委任合約書（下稱系爭合約），並委任被上訴人向我國、
    美國及中國大陸分別申請發明專利，嗣於91年3月1日就系爭
    專利取得我國發明第152716號專利，專利權期間自91年3月1
    日起至109年9月26日止；在美國亦取得第0000000號專利，
    專利權期間自89年10月27日起至109年10月27日止。惟就中
    國大陸申請專利案（案號：00000000.2，下稱系爭申請件）
    部分，被上訴人遲未向伊及系爭專利申請人說明系爭申請件
    進度，經伊於94年6月間主動向被上訴人查詢後，始知因被
    上訴人事務所承辦人薛國榮之疏失，未將大陸專利審查員於
    92年5月6日之「第一次審查意見通知書」及處理意見告知伊
    ，致系爭申請件遭中國大陸國家知識產權局（下稱大陸知產
    局）於同年12月28日發出視為撤回通知書後駁回確定。被上
    訴人受伊委任辦理系爭專利之中國大陸申請案，伊及系爭專
    利權人因不知道系爭申請件已遭駁回，並相信被上訴人逾期
    答辯不會影響系爭專利申請之說詞，而於93年8月4日將我國
    及美國專利一併讓與訴外人蔡安德，蔡安德進而與訴外人美
    商安邁科技股份有限公司（下稱美商安邁公司）簽訂專利授
    權合作合約，約定每年授權金額為美金50萬元，嗣因系爭專
    利未能如期取得中國大陸之專利，導致產品無法於中國大陸
    推展授權業務，蔡安德乃向伊主張瑕疵擔保責任及債務不履
    行之損害賠償，伊已先退還新臺幣（下同）50萬元價金予蔡
    安德，是此部分自屬伊所受損害。且綜觀伊與蔡安德簽訂之
    專利讓與協議全文內容，系爭案件與我國、美國專利密不可
    分，雙方締約之目的在於保障相關技術在中國大陸之市場，
    故未能取得系爭申請案件專利，受讓人徒有我國及美國專利
    ，已失契約本旨，通觀該協議全文當事人立約當時之真意，
    系爭案件約有250萬元之經濟價值。縱本件損害數額無法估
    計，依民事訴訟法第222條第2項規定，法院亦得依職權酌定
    本件損害數額。茲被上訴人就系爭申請件未盡善良管理人之
    注意義務，亦未將所委任之事務進行之狀況向伊報告，致系
    爭申請件因而失權，被上訴人未依債之本旨提出給付，應負
    不完全給付之損害賠償責任。爰依民法第227條、第544條及
    第216條之規定，求為命被上訴人給付上訴人250萬元，及自
    起訴狀繕本送達翌日起至清償日止，按週年利率5％計算利
    息；及以供擔保為條件宣告假執行之判決。
二、被上訴人則以：上訴人委託伊向大陸知產局申請系爭申請件
    ，經大陸知產局審查並於92年5月23日發出第一次審查意見
    通知書要求提出申覆意見，伊收到北京代理人通知並作成第
    一次審查意見之理由分析後即於92年6月19日以掛號信件方
    式將通知函、理由分析及前揭第一次審查意見通知書副本寄
    給上訴人，嗣因上訴人於其所訂立之回覆期限日（即92年6
    月30日）內並未回覆及指示其提出系爭申請件之申覆意見或
    修正，經事務所人員聯繫後亦未獲回應。系爭申請件因未於
    期限內提出申覆，大陸知產局乃將系爭申請件視為撤回，上
    訴人於系爭申請件公告視為撤回後，再於93年8月4日再次委
    託伊進行系爭申請件之恢復事宜，惟仍遭大陸知產局以理由
    不符為由作出不予恢復權利之決定。是伊受上訴人委任處理
    系爭申請件，已依債之本旨提出給付，並已盡善良管理人注
    意義務及報告義務。又上訴人於93年8月4日將系爭專利讓與
    蔡安德時，系爭申請件已經大陸知產局公告視為撤回，上訴
    人既已知系爭申請件已遭視為撤回，能否恢復尚不可知，卻
    仍進行買賣交易及授權，顯已願意承擔日後無法恢復系爭申
    請件及取得系爭專利之風險，是上訴人自不得將此風險於日
    後所生之損失轉而要求伊負擔。另專利權之效力係採屬地主
    義，系爭專利既已分別在我國及美國取得專利權，專利權人
    即得在上開各地行使及主張權利，本不受大陸專利申請是否
    核准之影響，是蔡安德本無從依該買賣契約對上訴人求償，
    上訴人自無損害可言。況上訴人並未證明渠等有何因系爭申
    請件之失效而受有之任何實際上損害，伊自無何損害賠償責
    任可言等語置辯。
三、原審為上訴人全部敗訴之判決，上訴人提起上訴，聲明：(一)
    原判決廢棄。(二)被上訴人應給付上訴人250萬元，及自起訴
    狀繕本送達翌日起至清償日止，按週年利率5％計算之利息
    。(三)願供擔保請准宣告假執行。被上訴人則聲明：(一)上訴駁
    回。(二)如受不利判決，願供擔保請准宣告免為假執行。
四、兩造不爭執之事項
    (一)上訴人於89年9月6日就系爭專利委任被上訴人向我國、美
      國及中國大陸分別申請發明專利，並簽有系爭合約書。
    (二)上訴人就系爭專利已於91年3月1日取得我國發明第152716
      號專利，專利權期間自91年3月1日起至109年9月26日止；
      另亦取得美國第0000000號專利，專利權期間自89年10月
      27日起至109年10月27日。至於其在大陸之專利申請案，
      經大陸知產局審查系爭申請件後，於92年5月23日發出第1
      次審查意見通知書，要求申請人提出申覆意見。上訴人未
      於提出申覆之最後期限即92年6月30日前回覆或指示被上
      訴人為辦理。系爭發明專利案經中國知產局於92年12月28
      日發出視為撤回通知書。
    (三)上訴人於93年8月4日委託被上訴人進行系爭發明專利案之
      恢復事宜，並約定支付16,000元做為委託被上訴人申請恢
      復之費用，但上訴人並未支付之。被上訴人於接獲前開委
      託後，遂於93年10月15日指示北京代理人於93年10月18日
      提出恢復請求，惟該恢復權利請求，因不符規定，經該中
      國知產局於94年8月16日函審批決定不予恢復專利。
    (四)上訴人（契約代表人為甲○○）於93年8月4日將我國及美
      國上開專利讓與蔡安德，並訂有專利買賣契約書。蔡安德
      則於同年月31日就上述我國專利及其於其他世界各國相對
      應已核准及申請中之專利為標的，與美商安邁公司簽訂專
      利授權合作合約。
    上開情事，有系爭合約、被上訴人通知函、我國專利證書、
    美國專利證書、會議紀綠、被上訴人處理系爭案件報告、恢
    復權利申請書、大陸專利局審批決定、專利買賣契約書、專
    利授權合約等影本為證（原審卷第12至47頁），復為兩造所
    不爭執，自堪信為真實。
五、上訴人主張被上訴人並未將系爭專利大陸地區申請時由大陸
    知產局之審查意見通知上訴人，更無提出理由分析暨第一次
    審查意見書，而有債務不履行致使上訴人受有損害等語，為
    被上訴人所否認，並以前開情詞置辯。是本件應審酌者為：
    (一)被上訴人是否已依據債之本旨提出給付；(二)如被上訴人確
    實有債務不履行之情事，是否致上訴人受有損害，損害金額
    為何。
六、關於被上訴人是否已依據債之本旨提出給付部分：
    按受任人處理委任事務，應依委任人之指示，並與處理自己
    事務為同一之注意。其受有報酬者，應以善良管理人之注意
    為之。次按受任人應將委任事務進行之狀況，報告委任人。
    委任關係終止時，應明確報告其顛末，民法第535條、540條
    定有明文。所謂不完全給付，係指債務人提出之給付，不合
    債之本旨而言。經查：
    (一)依系爭合約書第2條第2項約定：「乙方（即被上訴人）受
      任後，當竭誠謀求甲方（即上訴人）對本案之權益，並向
      甲方報告承辦過程及申請日、申請案號或其他重要事項等
      ，應儘速通知並交付甲方」（原審卷第12頁）。是被上訴
      人如未將系爭申請件「第一次審查意見書」及處理意見於
      期限內告知上訴人導致失權，即屬未依債之本旨提出給付
      ，而應負不完全給付之損害賠償責任。被上訴人雖辯稱其
      已將審查意見書以掛號函件方式通知上訴人，並提出92年
      6月16日之通知函及交寄大宗掛號函件執據為其證明方法
      。然查：
      1.前開92年6月16日之通知函中，雖在函知有關進度事項
        欄位內，經被上訴人勾選「其他」載明「函知第一次審
        查意見通知書」（原審卷第68頁）。然被上訴人辯稱該
        通知函係以掛號方式寄送，前開大宗掛號函件執據日記
        為92年6月19日、順序號碼8部分，載明收件人為上訴人
        ，送達地名為雲林縣-P8433-KBL（原審卷第73頁），但
        被上訴人並未採用雙掛號之方式，故無法確知被上訴人
        是否向上訴人之住所或通訊地址為送達及送達之物件為
        何，上訴人既否認曾於92年6月間收受該掛號信函，自
        不得僅因被上訴人提出前開大宗掛號函件執據認定確實
        有為書面通知。雖被上訴人又辯稱系爭合約未課予被上
        訴人須以雙掛號之方式通知之義務，上訴人既對被上訴
        人庭呈交寄大宗掛號函件執據正本之形式真正未予爭執
        （原審第87頁背面），且上開郵件復未經郵局退回，可
        推論上訴人確曾收到該信函等語。查系爭合約固未規定
        被上訴人須以雙掛號之方式通知上訴人，然上訴人既否
        認收受上開掛號信函，上訴人僅以單掛號寄送，此舉證
        之不利益，仍應由其負擔。再上訴人僅對交寄大宗掛號
        函件執據之形式真正不爭執，其實質交寄之內容為何，
        郵件是否確實寄達，仍應再由被上訴人舉證，在別無其
        他證據之情形下，亦無從以郵件未退回，即推論上開掛
        號信函已寄交上訴人。
      2.況依據被上訴人所提出93年8月2日之通知函中，亦同樣
        註明「函知第一次審查意見通知書」（原審卷第74頁）
        ，則如被上訴人確實已於92年6月間寄發通知函時，一
        併檢附第一次審查意見通知書，自無再次寄送之必要。
    (二)系爭申請件之承辦人薛國榮於原審證稱「申請案是我前手
      辦理的，我接手時他已離職。我剛接手時，被上訴人已經
      把核駁的文件交給我，要通知客戶為答辯。我按卷宗及事
      務所內部登記電話與上訴人聯絡，但沒聯絡上。當初有留
      上訴人公司電話、住家及手機電話，但都無法聯絡上，我
      後來有跟上訴人聯絡到，但他說他已到另外一家公司，手
      機沒有常使用，我記得住家電話沒人接。在事務所處理部
      分，我負責用電話跟客戶聯絡，若聯絡不到，要用書面聯
      絡則是交由內勤。（問：當初沒有電話聯絡到委託人有無
      跟上級報備？）沒聯絡到這部分，在一般案子常碰到，我
      只有告知內勤，並未跟上級報備。」。至於關於上訴人訴
      訟代理人問及「如果內勤通知函不到，你如何處理？本件
      有無被退件？」等問題時及被上訴人複代理人詢問「有無
      交第一次審查通知書」，薛國榮均回答「我不記得、我忘
      了」（原審卷第122至124頁）。顯見，當初被上訴人交由
      薛國榮處理系爭申請件之後續問題時，並未即時以電話或
      書信通知上訴人有關大陸知產局之審查意見。
    (三)另由兩造間電子郵件之往來可知，上訴人於93年7月仍向
      被上訴人員工薛國榮查詢大陸案件之申請進度，薛國榮乃
      於93年7月27日以電子郵件檢附掛號文件予上訴人（原審
      卷第83頁），倘若被上訴人早已在92年間以書面或言詞通
      知上訴人系爭案情之狀況，上訴人斷無就已失效之案件再
      向被上訴人查詢申請進度。且上訴人於93年8月3日再以電
      子郵件向薛國榮查詢系爭專利案在台灣、美國、大陸之專
      利申請資料，以便於8月4日與蔡安德簽訂專利讓與協議（
      原審卷第83頁下半段）。薛國榮於93年8月3日以郵件回函
      ，就系爭專利大陸申請案之進展僅回覆「代理人向官方說
      明中」（原審卷第83頁中段），由被上訴人並未向上訴人
      據實說明該大陸專利申請案已因逾期答辯而視為撤回，足
      見被上訴人並未盡其受任案件之注意處理義務。
    (四)雖被上訴人辯稱依證人薛國榮所述，於93年8月3日證人即
      告知上訴人大陸專利申請案逾期答辯而視為撤回，此為上
      訴人於同年月4日與蔡安德簽約時所明知等語；然上訴人
      於93年8月4日在被上訴人事務所將系爭專利讓與蔡安德，
      專利移轉及律師見證程序亦係委任被上訴人辦理，除有專
      利案件委任合約書在卷可稽（原審卷第84頁）外，另據證
      人即見證律師謝宗穎到庭證述無誤。上訴人於93年8月4日
      倘若知悉大陸專利申請案早已視為撤回，衡情當無甘冒日
      後賠償之損失，仍執意將之納入移轉標的。再被上訴人及
      同所見證律師謝宗穎負責專利買賣契約文件時，依其職業
      倫理，自會依其事務所之檔案資料查詢系爭專利之現狀，
      以免有授權標的自始不能之情形，被上訴人如知悉大陸申
      請案視為撤回，復又向上訴人及蔡安德隱瞞案情，難謂善
      盡職責。況證人謝宗穎亦證稱：見證時，記不得有無告知
      上訴人或蔡安德該大陸專利案已失效，應該沒有等語（原
      審卷第121頁背面）。上訴人將系爭專利讓與蔡安德後，
      蔡安德於93年8月30日與美商安邁公司簽訂授權合作合約
      ，草擬契約及見證律師亦為被上訴人及同所律師謝宗穎負
      責，準此，被上訴人未向相關人士說明系爭大陸申請案在
      93年8月30日已屬視為撤回之狀態，洵堪認定。因以一專
      業之智慧財產權律師為當事人草擬、見證契約時，主要目
      的係為確保雙方當事人權利，並促使雙方依約履行，以避
      免將來因履約所造成之爭議，故謝律師斷無將權利狀況已
      不存在之專利權，辦理上訴人與蔡安德之專利買賣及蔡安
      德對他人之後授權事宜。證人薛國榮所謂有告知上訴人或
      蔡安德大陸申請案已失效乙節，顯不實在，意在推卸自身
      責任，不足為憑。
    (五)被上訴人復辯稱：由上訴人於93年8月4日同意付費委託被
      上訴人代為辦理系爭申請件專利恢復事宜，顯見上訴人、
      蔡安德及美商安邁公司均已知該申請件已遭視為撤回能否
      恢復尚不可知之情形下，仍願意進行買賣交易及授權，自
      不得將此風險於日後所生之損失轉而要求被上訴人負擔等
      語。然查，被上訴人並未能證明其於上訴人與蔡安德及蔡
      安德與美商安邁科技公司簽約時，已告知系爭專利申請件
      已於92年12月26日公告視為撤回；況上訴人並非專業之專
      利申請人，對於中國大陸之專利申請制度未必能有深入瞭
      解，故其主張因被上訴人以逾期答辯可提出再審，再審不
      會影響申請專利云云向上訴人說明，因上訴人當初不瞭解
      大陸法制關於逾期答辯失效與再審、恢復、答辯之異同，
      故通知函雖處理費用記載「壹萬陸仟／恢復  陸萬／答辯
      」，僅因相信被上訴人之專業及處理能力，未深究其文字
      之差別，仍簽署同意處理等語，應為可採。且上訴人亦未
      依據該通知函所載之報酬給付被上訴人，顯見上訴人係同
      意被上訴人為最後之補救手續，但自不得遽此反推論上訴
      人前已受被上訴人通知而知悉系爭申請件之效力。
    (六)又由被上訴人方所擬具之制式定型化專利申請案委任合約
      書前言記載委任權限：「全權代理專利申請之一切文件收
      授處理及選任複代理人之權。」，第2條「委辦範圍」第1
      項記載：「乙方（即被上訴人）根據甲方（即上訴人）所
      提供之資料、圖說，依第1條約定性質代撰及製作必要書
      件，或連同工程圖向有關當局全權申請專利並代為收授一
      切文件，以迄審定書或審查意見書或約定程序之有關文件
      送達並轉知甲方為止。」（原審卷第12頁）。依約，無論
      上訴人有無收到被上訴人之信函，被上訴人既已取得系爭
      申請件之事務處理權，應就委任事務之處理，主動為一切
      必要之行為，以維護委任人之權益。蓋申請專利為要式行
      為，應具備申請書、說明書及必要圖式，被上訴人為專業
      之申請代理人，其代上訴人申請專利所提出之書類倘有未
      足，被上訴人自應予以補正，不待上訴人之指示，至於補
      正說明所需之費用及報酬則屬另一問題，委任採報酬後付
      主義（民法第548條第1項參照），被上訴人辯稱未受領報
      酬或未獲指示等語，亦無從卸免其依約負有製作必要書件
      （提出答辯說明）之義務，否則，被上訴人主張依約僅負
      提出申請之責，不負責後續之補正、答辯程序，揆諸前揭
      約定，其抗辯自不足採。
    (七)綜上，被上訴人依法有「事務處理義務」、「善良管理人
      注意義務」、「報告進行狀況及顛末」之義務，已如前述
      ，被上訴人及其員工薛國榮疏未通知上訴人提出補充答辯
      及視為撤回申請案之結果，又未先行向當局提出答辯，導
      致系爭申請件因逾期答辯而視為撤回，揆諸前揭說明，屬
      於債務不履行。
七、上訴人是否因被上訴人債務不履行而受有損害，損害金額為
    何：
    上訴人主張其因被上訴人之業務疏失無法取得專利權，進而
    移轉予蔡安德，又系爭申請件與我國、美國專利密不可分，
    兩造簽約之目的在保障相關技術在中國大陸之市場，本件因
    系爭申請件未能通過，致使蔡安德乃向上訴人主張瑕疵擔保
    責任及債務不履行損害賠償，亦得向被上訴人請求債務不履
    行之損害賠償等語。查：
    (一)上訴人主張其與蔡安德簽訂專利與協議，且系爭申請件與
      我國、美國專利密不可分，雙方締約之目的在於保障相關
      技術在中國大陸市場，蔡安德已向其為求償之表示，爰請
      求被上訴人賠償債務不履行之損害250萬元等語。被上訴
      人辯稱上訴人並非專利買賣契約書、專利授權合約書之當
      事人，不論上開契約能否履行，均與上訴人無涉等語。
    (二)被上訴人依系爭合約為上訴人取得我國發明第152716號專
      利權，其證書上所載發明人為戊○○，專利權人為戊○○
      、乙○○、甲○○、丁○○（原審卷第18頁），上訴人所
      提原證7號與蔡安德所簽專利買賣契約書立買賣契約書，
      其賣主代表為甲○○（原審卷第34頁），約定台灣專利及
      美國專利完成讓與時，乙方即甲○○無條件將大陸之專利
      名稱「利用鍵盤上發光極體之狀態顯示電腦硬體故障原因
      的方法」，申請號：00000000.2申請之權利讓與至甲方即
      蔡安德，由蔡安德自行決定是否繼續答辯，且所衍生的費
      用由蔡安德支出，其買賣價款，若無稅費產生，則為250
      萬元，嗣蔡安德與美商安邁公司簽訂合作契約，將合作推
      廣將上開系爭專利，及於其他世界各國相對應已核准及申
      請中之專利授權予第三人使用，美商安邁公司每年需完成
      授權金額為美金50萬元，美商安邁公司並按比例收取佣金
      ，亦有專利授權合作合約可稽（原審卷第39至45頁）。
    (三)被上訴人雖辯稱上開買賣契約書主要目的在轉讓美國發明
      專利及台灣發明專利，系爭中國申請件並非該買賣契約所
      出售讓與之標的，系爭專利已分別在美國、台灣申請取得
      專利權，即能在各地區行使及主張權利，本不受大陸專利
      申請是否核准而受影響等語。查證人蔡安德證稱其簽約僅
      知大陸部分有部分問題未解決，故契約僅記載台灣及美國
      專利，現因無法取得大陸專利，無法在大陸推展業務，專
      利為不可分等語（原審卷第125頁），而證人即美商安邁
      公司台灣分公司協理丙○○證稱簽訂專利授權合作合約時
      ，伊知道大陸專利權尚未核准，須完成專利始能全面推廣
      ，因在中國大陸無專利保護，無法生存，當我們知道大陸
      未通過專利申請，推廣工作即完全停下，連美國亦無法推
      廣，因伊業務對象為製造商，製造商基地在台灣，生產工
      廠可能在大陸，客戶審核依據為有無取得大陸專利，如未
      取得，不可能通過審核等語（本審卷第44至46頁），是蔡
      安德簽約時，雖知大陸系爭申請件尚未核准，故買賣契約
      書敘明讓與美國及台灣之專利，大陸部分則僅記載申請之
      權利，惟大陸地區侵害智慧財產權之事件，時有所聞，以
      世界各國均將大陸視為重要之市場之情形下，如發明未在
      大陸取得專利權，縱使在其他國家已取得專利，在大陸業
      務之推展仍寸步難行，是證人丙○○證稱在中國大陸無專
      利保護，無法生存，大陸未通過專利申請，其推廣工作即
      完全停下，連美國亦無法推廣等語，堪可採信。
    (四)再證人蔡安德證稱美商安邁公司已向其求償，惟數額尚在
      評估中等語（原審卷第125頁）；證人丙○○則證稱簽訂
      專利授權合作合約後，即在台灣、大陸先行推廣促銷，關
      於推廣費用，依其記載之資料，業務、工程師及其個人之
      薪資損失，及差旅費等，總計損失約158萬元，可得而未
      得的預期報酬是50萬元美金以下，實際數額尚不知，此為
      其估算等語（本審卷第45-1頁正反面），是依證人丙○○
      所言，美商安邁公司為推廣系爭專利，已支出相當費用。
    (五)系爭專利權在我國發明第152716號專利權，其證書上所載
      發明人為戊○○，專利權人為戊○○、乙○○、甲○○、
      丁○○，而上訴人與被上訴人簽訂系爭合約，委任被上訴
      人就發明人戊○○、申請人戊○○、乙○○、甲○○、丁
      ○○，專利創作名稱「一個利用鍵盤的狀態LED做PC硬件
      故障原因顯示」，申請我國、美國及大陸之發明專利，被
      上訴人依系爭合約有事務處理義務、善良管理人注意義務
      、報告進行狀況及顛末之義務，惟被上訴人及其員工薛國
      榮疏未通知上訴人提出補充答辯及視為撤回申請案之結果
      ，又未先行向當局提出答辯，導致系爭大陸申請件因逾期
      答辯而視為撤回，自屬債務不履行，已如前述。按因可歸
      責於債務人之事由，致為不完全給付者，債權人得依關於
      給付遲延或給付不能之規定行使其權利。因不完全給付而
      生前項以外之損害者，債權人並得請求損害賠償。次按受
      任人因處理委任事務有過失，或因逾越權限之行為所生之
      損害，對於委任人應負賠償之責，民法第227條、544條分
      別定有明文。再按當事人已證明受有損害而不能證明其數
      額或證明顯有重大困難者，法院應審酌一切情況，依所得
      心證定其數額，民事訴訟法第222條第2項亦定有明文，因
      被上訴人未完全履行系爭合約之義務，以至甲○○將系爭
      專利讓與蔡安德，蔡安德與美商安邁公司簽訂合作合約後
      ，系爭申請件因被上訴人逾期答辯而視為撤回，使其亦無
      法履行契約；雖我國與美國專利權之讓與並無瑕疵，且與
      蔡安德之買賣契約書上記載「台灣專利及美國專利完成讓
      與時，乙方無條件將大陸之專利名稱.... 申請之權利讓
      與甲方.... 」，然此系爭大陸申請件未能核准，已使系
      爭專利業務之推廣發生困難，已如前述，自難謂被上訴人
      之債務不履行未發生損害，本院審酌上開情狀，及上訴人
      所提買賣契約、專利授權合作合約及證人蔡安德、丙○○
      之證言，認上訴人因被上訴人債務不履行所受之損害為
      125萬元，上訴人逾此部分之請求，即無足取。
八、綜上所述，被上訴人疏未通知上訴人提出補充答辯及視為撤
    回申請案之結果，又未先行向當局提出答辯，導致系爭申請
    件因逾期答辯而視為撤回而有債務不履行之情事，並使上訴
    人受有損害，上訴人主張被上訴人應賠償125萬元，自為可
    取。逾此部分，即屬無據。從而，上訴人依民法第227條、
    第544條之規定，請求被上訴人給付125萬元，及自起訴狀繕
    本送達翌日即97年1月1日起至清償日止，按週年利率5％計
    算之利息，為有理由，應予准許，逾此部分之請求，則為無
    理由，應予駁回。原審就上開應准許部分，為上訴敗訴之判
    決，並駁回其假執行之聲請，尚有未洽，上訴意旨求予廢棄
    改判，為有理由，爰由本院予以廢棄改判如主文第2項所示
    ，上訴人就此廢棄改判部分聲請宣告假執行，惟本件判決結
    果，被上訴人之上訴利益未逾150萬元，不得上訴第三審，
    於本院判決後即告確定，無宣告假執行之必要，故原判決駁
    回上訴人此部分假執行聲請之理由雖屬不當，但結果並無二
    致，爰予維持。至於上訴人之請求不應准許部分，原判決為
    上訴人敗訴之判決，並駁回其假執行之聲請，經核於法並無
    不合，上訴意旨求予廢棄改判，為無理由，應駁回其上訴。
九、本件事實已臻明確，兩造其餘攻擊或防禦之方法，經核於判
    決結果無何影響，爰不一一論述，附此敘明。
十、據上論結，本件上訴為一部有理由，一部無理由，依民事訴
    訟法第450條、第449條第1項、第79條，判決如主文。
中    華    民    國    98    年    4     月    28    日
                    民事第三庭
                        審判長法  官 林敬修
                              法  官 張靜女
                              法  官 吳青蓉
正本係照原本作成。
不得上訴。
中    華    民    國    98    年    4     月    29    日
                              書記官 吳碧玲


司法院資訊處製作；財團法人民間司法改革基金會備份。
